臺灣高等法院刑事判決　　　　　　　　95年度上訴字第4648號
上　訴　人　台灣台北地方法院檢察署檢察官
上　訴　人
即　被　告　乙○○
選任辯護人　洪銘徽律師
被　　　告　甲○○原名林新添
上列上訴人因違反公司法案件，不服臺灣臺北地方法院92年度易
字第1834號，中華民國95年10月3日第一審判決（起訴案號：臺
灣臺北地方法院檢察署91年度偵字第11939號），提起上訴，本
院判決如下：
    主  文
原判決關於乙○○部分撤銷。
乙○○共同連續公司負責人，公司應收股款，股東並未實際繳納
，而以申請文件表明收足，處有期徒刑陸月，如易科罰金，以銀
元佰元即新台幣玖佰元折算壹日。
其他上訴駁回。
    事  實
一、緣黃吉昌係歆儷舫有限公司負責人，王智偉係薪鎂科技有限
    公司負責人，傅治程（原名傅鑫貴）係矩銓實業有限公司負
    責人，林淵正係鈞揚科技有限公司負責人，田進財係神盾開
    發有限公司負責人，邱定軒係台致實業有限公司負責人，薛
    詠泰係喬星消防企業有限公司負責人，陳福連係鴻大會計師
    事務所負責人，係記帳業者，受黃吉昌委託辦理歆儷舫有限
    公司設立登記及受林淵正委託辦理鈞揚科技有限設立登記，
    江姿慧係江姿慧事務所負責人，係記帳業者，受王智偉委託
    辦理薪鎂科技有限公司設立登記，蕭秀鳳係蕭秀鳳事務所負
    責人，係記帳業者，受傅治程委託辦理矩銓實業有限公司設
    立登記，簡伶珠係欣芳會計師事務所負責人，係記帳業者，
    受田進財委託辦理神盾開發有限公司設立登記，林昭美係代
    書，受薛定軒委託辦理台致實業有限公司設立登記，及受林
    淵正委託辦理鈞揚科技有限公司設立登記，王玉美係王玉美
    會計事務所負責人，係記帳業者，受薛詠泰委託辦理喬星消
    防企業有限公司設立登記，劉麗美係提供資金與上述八家公
    司作為公司設立登記驗資證明之實際出資者，乙○○則係言
    鼎會計師事務所會計師，為從事會計師業務之人，與上開人
    等共同基於概括之犯意，先由黃吉昌、王智偉、傅鑫貴、林
    淵正、田進財、邱定軒、薛詠泰等7人，明知公司設立登記
    時，公司應收股款並未實際收足，竟分別於民國（下同）89
    年10月至同年11月間，分別直接或間接透過知情且有犯意連
    絡之乙○○、劉麗美、陳福連、江姿慧、蕭秀鳳、簡伶珠、
    林昭美及王玉美等人，黃吉昌等8人先以公司籌備處之名義
    ，分別在合作金庫玉成分行開戶，再由劉麗美以其合作金庫
    玉成分行所開立之313535帳號中，轉帳上開公司設立登記所
    需或不足之資本額分別於89年10月3日，存入歆儷舫有限公
    司籌備處826733號帳戶1百萬元，89年10月5日，存入薪鎂科
    技有限公司籌備處826750號帳戶5百萬元，89年10月6日存入
    矩銓實業有限公司826776號帳戶2百萬元，89年10月7日，存
    入鈞揚科技有限公司籌備處826784號帳戶2百萬元，89 年10
    月19日，存入神盾開發有限公司籌備處826873號帳戶2百萬
    元，89年10月26日，存入台致實業有限公司籌備處826920號
    帳戶1百萬元，89年11月1日，存入喬星消防企業有限公司籌
    備處827039號帳戶1千萬元，作為股款收足證明，再由乙○
    ○出具資本繳足之查核報告書，表明股款已實際收足，將此
    不實事項登載於上開業務上作成文書上，再持上開不實文件
    向臺北市政府建設局或經濟部中部辦公室辦理公司設立登記
    ，致使上開主管機關業務人員信渠等公司股款業已募足，而
    核准設立登記。嗣各該公司取得驗資證明文件後，歆儷舫有
    限公司即於89年10月5日、薪鎂科技有限公司即於89年10月7
    日、矩銓實業有限公司即於89年10月12日、鈞揚科技有限公
    司即於89年10月12日及其餘上開公司分別將該款項領出返還
    劉麗美，足以生損害於主管登記機關對於公司登記之正確性
    。(業者黃吉昌、王智偉、傅治程、林淵正、田進財、邱定
    軒、薛詠泰、陳福連、江姿慧、蕭秀鳳、簡伶珠、林昭美、
    王玉美、劉麗美等已判刑確定)。
二、案經法務部調查局航業員調查處報請臺灣臺北地方法院檢察
    署檢察官偵查起訴。
    理  由
壹、程序部分
    按傳聞法則之重要理論依據，在於傳聞證據未經當事人之反
    對詰問予以核實，乃予排斥，惟若當事人已放棄對原供述人
    之反對詰問權，於法院審判時表明同意該等傳聞證據可作為
    證據，基於證據資料愈豐富，愈有助於真實發現之理念，並
    貫徹刑事訴訟法修法加重當事人進行主義之精神，確認當事
    人對於證據能力有處分權之制度，傳聞證據經當事人同意作
    為證據，法院認為適當者，亦得為證據。另當事人於調查證
    據時，對於傳聞證據表示「沒有意見」、「不用再傳喚詰問
    」，而未於言詞辯論終結前聲明異議 (Without Objection)
    ，應視為已有將該等傳聞證據採為證據之同意，此刑事訴訟
    法第159條之5定有明文。本案被告及其辯護人於本院準備程
    序中已表示對卷內人證物證之證據能力 (林淵正調查局筆錄
    除外)無意見，本院審理時，被告及辯護人對於被告以外之
    人於審判外之陳述之證據能力並未表示意見，迄本院辯論終
    結前，被告及辯護人亦均未爭執本案證據之證據能力 (林淵
    正調查局筆錄除外)，依刑事訴訟法第159條之5第2項之規定
    ，應視為被告已同意本案相關之傳聞證據(林淵正調查局筆
    錄除外)均可作為證據，本院斟酌本案卷內之證據並非非法
    取得，亦無證明力明顯過低之情形，且經原審法院及本院於
    審判期日依法進行證據之調查、辯論，被告於訴訟上之程序
    權，已受保障，前揭各該證據 (林淵正調查局筆錄除外) ，
    均得採為證據，先予敘明。
貳、撤銷改判部分(被告乙○○部分)
一、訊據上訴人即被告乙○○固不否認經由轉介而為前揭公司辦
    理簽證之事項，然矢口否認有何違反公司法犯行，辯稱：伊
    簽證當時，根據存摺查核前揭公司之資本額確實充足，公司
    資本額之來源及事後公司要去動用不是伊可以控制的，而會
    計師於公司資本額之查核依「公司行號申請登記資本額查核
    辦法」及「會計師承辦公司行號申請登記資本額查核簽證須
    知」之規定，僅須做形式上之審查，實難以發現公司資本額
    有未繳足之虛偽情事云云。
二、經查：
  (一)上揭犯罪事實，業據同案被告黃吉昌、王智偉、傅治程、林
    淵正、田進財、邱定軒、薛詠泰、陳福蓮、江姿慧、蕭秀鳳
    、簡伶珠、林昭美、王玉美、劉麗美供承綦詳，其等涉嫌犯
    罪並經法院先後判處罪刑確定，有原審93年度簡字第1625、
    2641號、94年度簡字第1712號、95年度簡字第2436 號刑事
    判決存卷可稽。此外，復有歆儷舫有限公司、薪鎂科技有限
    公司、矩銓實業有限公司、鈞揚科技有限公司、神盾開發有
    限公司、台致實業有限公司、喬星消防企業有限公司於合作
    金庫銀行玉成分行存摺交易明細、相關傳票，及公司設立登
    記資本額查核報告書影本、資產負債表、設立登記申請書、
    公司章程、有限公司設立登記等件在卷足憑。
  (二)按公司行號申請登記資本額查核辦法第5條第2項規定：「現
    金及債權轉入之股款，應查核該股款繳納或借入之情形，其
    有送存銀行者，應核對存款憑證，如係以票據等方式存匯轉
    撥者，應查核已否兌現，股款如已動用應列表說明其用途。
    」，可見會計師查核資本額應實質審查股東之股款是否確實
    繳納，而非祇作文件上之形式審查而已。查被告乙○○於調
    查局訊問時自承其自82年起擔任會計師，從事會計記帳、簽
    證、工商登記等業務迄今，其當了解會計記帳業者辦理公司
    登記事項時，應確實查核其資本，且公司應收之股款，股東
    應實際納足，不得僅以申請文件表明收足，或任由股東收回
    。再依被告於警訊中供稱：「 (妳是否認識劉麗美？交往關
    係如何？)認識，平常均以電話聯絡，有時代客記帳業者將
    公司設立登記資本額查核報告書、資產負債表及摺存款明細
    影本交由劉麗美轉寄給我簽證，我會將簽證過之公司設立登
    記資本額查核報告書、資產負債表及存摺存款明細影本寄還
    給劉麗美，再由劉麗美轉寄給記帳業者或客戶。」 (見偵卷
    第11939頁)，證人劉麗美供證：「 (妳是否認識乙○○會計
    師？)認識。」、「我是借給事務所的朋友、不是借給公司
    負責人。」、「我借錢給人家，只是賺點利息，補貼家用。
    」、「 (為何上述公司作存款餘額證明，均係在台北市合作
    金庫銀行玉成分行開戶？開戶後之存摺、印章交由誰保管？
    ) 是為轉帳方便，開戶後之存摺、印章交由誰保管我忘記了
    。」 (見偵卷第7頁反面、第8頁)，則被告乙○○與劉麗美
    熟識，其辦理前揭多家公司之簽證業務，知悉前揭各不相干
    之公司，竟均由金主劉麗美出資提供前揭公司辦理登記，理
    當對前揭公司股款各股東並未納足，知之甚稔，竟仍出具資
    本繳足之查核報告書，表明股款已繳足，將此不實事項登載
    於前揭文書上，自有偽造文書之故意，甚是明灼。
  綜上，本件事證明確，被告所辯無非事後飾卸之詞，不足採信
  ，渠之犯行洵堪認定，應依法論科。
三、論罪科刑部分：
  (一)查被告乙○○行為後，公司法第9條業於90年11月12日修正
    公布，同年11月14日生效，原公司法第9條第3項：「5年以
    下有期徒刑、拘役或科或併科新台幣6萬元以下罰金」之規
    定，移列於同條第1項，並將法定刑修正為「5年以下有期徒
    刑、拘役或科或併科新臺幣50萬元以上250萬元以下罰金」
    ，本件被告之犯行係於89年11月間完成，是被告行為後，法
    律已有變更，經比較新舊法結果，修正後之公司法第9條第1
    項規定關於所得科處之罰金大幅提高為新臺幣50萬元以上25
    0萬元以下，以修正前之舊法對被告有利，依刑法第2條第1
    項前段之規定，自應適用行為時之法律。
  (二)又查刑法於94年2月2日修正公布，95年7月1日施行；另罰金
    罰鍰提高標準條例亦於95年5月17日經公布修正，刪除第2條
    有關易科罰金及易服勞役折算標準之規定，並自同年7月1日
    起施行。而按行為後法律有變更者，適用行為時之法律，但
    行為後之法律有利於行為人者，適用最有利於行為人之法律
    ，現行刑法第2條第1項訂有明文。此條規定乃與刑法第1條
    罪刑法定主義契合，而貫徹法律禁止溯及既往原則，係規範
    行為後法律變更所生新舊法律比較適用之準據法，是刑法第
    2 條本身雖經修正，但刑法第2條既屬適用法律之準據法，
    本身尚無比較新舊法之問題，應一律適用裁判時之現行刑法
    第2條規定以決定適用之刑罰法律。又本次刑法修正之比較
    新舊法，應就罪刑有關之共犯、未遂犯、想像競合犯、牽連
    犯、連續犯、結合犯，以及累犯加重、自首減輕暨其他法定
    加減原因（如身分加減）與加減例等一切情形，綜其全部罪
    刑之結果而為比較，最高法院95年度第8次刑庭會議決議可
    資參照。另按：
    １、刑法第28條關於共犯之規定，由原條文：「二人以上共
        同實施犯罪之行為者，皆為正犯」，修正為：「二人以
        上共同實行犯罪之行為者，皆為正犯」，揆諸本條之修
        正理由，僅係為釐清陰謀共同正犯及預備共同正犯是否
        合乎本條規定之正犯要件，故適用舊法第28條規定論擬
        ，對被告並無不利。
    ２、刑法第55條牽連犯、第56條連續犯之規定業經修正刪除
        ，該規定刪除後，除法理上合於接續犯、包括一罪之情
        形仍可認為構成單一之犯罪外，其於數犯罪行為之情形
        ，即應依刑法第51條之規定予以分論併罰。經依刑法第
        2條第1項比較新、舊法之結果，並無適用行為後之新法
        較有利於被告之情形，自應適用行為時即修正前刑法第
        55條牽連犯、第56條連續犯之規定。
    ３、被告行為時之刑法第215條業務上文書登載不實罪之法
        定刑為「三年以下有期徒刑、拘役或五百元以下罰金」
        、同法第33條第5款規定：「罰金為一元以上」，及罰
        金罰鍰提高標準條例第一條前段規定：「依法律應處罰
        金、罰鍰者，就其原定數額得提高為二倍至十倍。」是
        被告行為時之業務上文書登載不實罪經提高後，分別為
        銀元一元以上五千元以下，經折算為新臺幣各為三元以
        上一萬五千元以下。而修正後刑法第33條第5款規定：
        「罰金為新臺幣一千元以上」，另刑法施行法第1條之1
        規定：「中華民國94年1月7日刑法修正施行後，刑法分
        則編所定罰金之貨幣單位為新臺幣。94年1月7日刑法修
        正時，刑法分則編未修正之條文定有罰金者，自94年1
        月7日刑法修正施行後，就其所定數額提高為三十倍。
        但72年6月26日至94年1月7日新增或修正之條文，就其
        所定數額提高為三倍」。刑法第215條屬72年6月26日前
        之規定，是依上開規定，罰金部分應提高為三十倍。則
        刑法第215條之罰金刑部分變更為新臺幣一千元以上一
        萬五千元以下。因此，比較上述修正前、後之刑罰法律
        ，自以修正前刑法之相關規定及罰金罰鍰提高標準條例
        第1條前段法律規定，較有利於被告。
    ４、修正施行前刑法第41條第1項前段係規定：犯最重本刑
        為五年以下有期徒刑以下之刑之罪，而受六個月以下有
        期徒刑或拘役之宣告，因身體、教育、職業、家庭之關
        係或其他正當事由，執行顯有困難者，得以一元以上三
        元以下折算一日，易科罰金；又依修正前罰金罰鍰提高
        標準條例第2條前段（現已刪除）規定，就其原定數額
        提高為一百倍折算一日，亦即，以銀元三百元折算一日
        ，經折算為新臺幣後，以新臺幣九百元折算一日。惟修
        正後之法律則規定：犯最重本刑為五年以下有期徒刑以
        下之刑之罪，而受六個月以下有期徒刑或拘役之宣告者
        ，得以新臺幣一千元、二千元或三千元折算一日，易科
        罰金；比較修正前後之易科罰金折算標準，以施行前之
        規定，較有利於被告。
    綜合上述各條文修正前、後之比較，揆諸前揭最高法院決議
    及修正後刑法第2條第1項前段、後段規定之「從舊、從輕」
    原則，本件應適用修正前刑法之相關規定及罰金罰鍰提高標
    準條例第1條前段、修正前罰金罰鍰提高標準條例第2條規定
    ，予以論處。
  (三)核被告乙○○所為係犯90年11月12日修正前公司法第9條第3
    項、刑法第216條、第215條之罪。所犯登載業務上不實事項
    文書之低度犯行應為行使之高度犯行吸收，不另論罪。又被
    告乙○○雖非公司負責人，惟其與同案被告即前揭公司登記
    負責人間黃吉昌、王智偉、傅治程、林淵正、田進財、邱定
    軒、薛詠泰及同案被告劉麗美、陳福連、江姿慧、蕭秀鳳、
    簡伶珠、林昭美、王玉美間均有犯意聯絡及行為分擔，皆為
    共同正犯。又被告乙○○多次犯行，各時間緊接、方法相近
    、觸犯構成要件相同之罪名，均顯係基於概括犯意，應依修
    正前之連續犯規定論以一罪，並依法加重其刑。所犯二罪，
    有方法與目的之牽連關係，依修正前刑法第55條牽連犯規定
    從一重依連續違反修正前公司法第9條第3項之罪處斷。公訴
    人雖未併就被告所犯刑法第216條、第215條部分起訴，惟因
    此部分與起訴有罪部分有牽連犯之裁判上一罪關係，本院自
    得併予審判。
  (四)原審論處被告罪刑，本非無見，惟被告所為鈞揚科技有限公
    司之設立登記，係經記帳業者林昭美之轉介，原判決事實漏
    未記明，致事實有誤；又修正刑法後之比較新舊法，原判決
    理由既認修正後刑法第28條對被告較為有利，卻又認應適用
    行為時之舊法論處，致理由矛盾，均有未洽。被告乙○○上
    訴否認犯罪雖無理由，惟原判決此部分既有如上可議之處，
    仍屬無可維持，自應由本院將原判決此部分撤銷改判，爰審
    酌被告乙○○平時即以會計記帳為業，未思善盡會計師之專
    業職責，乃為貪圖不法利益，而有前揭違反公司法犯行，兼
    衡其審理時猶否認犯行、顯無悔意，及其犯罪之動機、目的
    、手段、所造成之危害等一切情狀，量處如主文所示之刑，
    並依被告行為後修正且有利被告之刑法第41條第1項前段諭
    知易科罰金之折算標準。
參、上訴駁回部分(被告甲○○部分)：
一、公訴意旨略以：被告甲○○（原名林新添）係麥克國際有限
    公司（下稱麥克公司）負責人，劉麗美係提供資金予麥克公
    司作為公司設立登記驗資證明之實際出資者。被告甲○○明
    知公司設立登記時，公司應收股款並未實際收足，竟於89年
    10月間，透過知情且有犯意連絡之劉麗美、乙○○等人，以
    公司籌備處之名義，在合作金庫銀行玉成分行開戶，再由劉
    麗美以其合作金庫玉成分行所開立之313535帳號中，轉帳麥
    克公司設立登記所需之資本額於89年10月2日，存入麥克公
    司籌備處之82667 9號帳戶1百萬元，作為股款收足證明，再
    經知情有犯意連絡之言鼎會計師事務所會計師乙○○出具資
    本繳足之查核報告書，表明股款以實際收足，再持上開不實
    文件向經濟部中部辦公室辦理公司設立登記，致使上開主管
    機關業務人員信渠公司股款業已募足，而核准設立登記。嗣
    公司設立登記後，麥克公司即於89年10月4日將該款項領出
    返還劉麗美，因認被告甲○○涉犯公司法第9條第1項罪嫌云
    云。
二、按事實之認定，應憑證據，如未能發現相當證據，或證據不
    足以證明，自不能以推測或擬制之方法，以為裁判基礎；又
    認定不利於被告之事實，須依積極證據，苟積極證據不足為
    不利於被告事實之認定時，即應為有利於被告之認定，更不
    必有何有利之證據。又認定犯罪事實所憑之證據，雖不以直
    接證據為限，間接證據亦包括在內；然而無論直接或間接證
    據，其為訴訟上之證明，須於通常一般之人均不致有所懷疑
    ，而得確信其為真實之程度者，始得據為有罪之認定，倘其
    證明尚未達到此一程度，而有合理之懷疑存在時，事實審法
    院復已就其心證上理由予以闡述，敘明其如何無從為有罪之
    確信，因而為無罪之判決，尚不得任意指為違法。最高法院
    分別著有40年度台上字第86號、30年度上字第816號、76年
    台上字第4986號判例可參。
三、檢察官指控被告甲○○涉犯違反公司法之罪嫌，無非係以麥
    克公司於合作金庫銀行玉成分行存摺交易明細、相關傳票，
    及公司設立登記資本額查核報告書影本、資產負債表、設立
    登記申請書、公司章程、有限公司設立登記、麥克公司籌備
    處於合作金庫玉成支庫開立活期存款戶（帳號000000000000
    0）開戶人甲○○身分證正反面影本及甲○○本人照片等為
    論據。訊據被告甲○○堅決否認有前開違反公司法之犯行，
    辯稱：伊沒有開過公司，並非麥克公司之負責人，亦未至合
    庫開戶過，伊之前曾在工地工作，需以身分證換登記證進入
    工地，因而遺失過身分證，並曾向戶政機關申報遺失補發等
    語。
四、經查：
  (一)被告甲○○（原名林新添）始終堅稱不認識麥克公司之其他
    股東林玉蘭、陳錦昆、黃金輝、哀秋菊等人，而上開股東亦
    始終均未到庭，且同案被告劉麗美於原審庭訊時證稱其不認
    識被告甲○○（參原審卷第64頁）。參以被告甲○○於88年
    至90年間，有多次施用毒品之犯行，有本院被告全國前案紀
    錄表在卷可稽，於此期間之89年2月至90年7月間，被告甲○
    ○共有9次遺失身分證請領換發之事實，亦有法務部戶役政
    連結作業系統林新添國民身分證異動資料表在卷可資佐證（
    參偵查3-3卷第33至34頁）；是公訴人所指麥克公司設立之
    時間為89年10月間，適為被告甲○○多次施用毒品及多次遺
    失補辦身分證之期間，則其所辯其於89年10月間遺失身分證
    等語，應可採信。
  (二)公訴人以被告甲○○本人照片作為認定被告犯罪之證據，然
    遍查全卷資料，除有合作金庫銀行玉成支庫所提供之甲○○
    身分證正反面影本外，並無獨立存在之被告甲○○照片，是
    難僅憑公訴人所提麥克公司籌備處於合作金庫玉成支庫開立
    活期存款戶開戶人甲○○身分證正反面影本，遽認被告甲○
    ○即為設立麥克公司之實際負責人。
  (三)公訴人於原審請求調取被告入監服刑時之簽名資料，並請求
    將被告入監服刑時之簽名資料原本與原審開庭時被告於筆錄
    上之簽名原本與麥克公司登記資料上之「林新添」簽名送往
    鑑定，又於上訴本院時，公訴人另請求將被告89年8月7日補
    發身分證申請書上之「林新添」簽名併送鑑定，然查：被告
    甲○○於90年間即將其原名林新添更名為甲○○，則其於入
    監服刑時及原審審理時已改名為「甲○○」，故已無從就此
    「林新添」之簽名加以比對，本院認無調取之必要。又上該
    89年8月7日補發身分證申請書上林新添之簽名與公訴人，及
    本院令被告簽名之「林新添」筆跡（見偵查3-2卷第43頁、
    本院審理筆錄），經與麥克公司登記資料上留存之林新添筆
    跡比對結果，以肉眼觀察即可清楚發現二者之字型、筆勢、
    體韻、勾勒、均明顯迥異，顯非出自同一人之手筆，是無再
    送鑑定之必要，據此，尚難僅以麥克公司登記資料上負責人
    名義為林新添，遽為被告甲○○不利之認定。
  (四)此外，復查無其他積極證據足認被告甲○○有公訴人所指之
    犯行，揆諸前揭判例意旨，應認不能證明被告甲○○犯罪，
    原審因此為被告無罪之諭知，核無不合。檢察官上訴猶執陳
    詞指摘原判決不當，非有理由，應予駁回。
據上論斷，應依刑事訴訟法369條第1項前段、第368條、第364條
、第299條第1項前段、修正前公司法第9條第3項、刑法第11條前
段、第216條、第215條、第2條第1項前段、修正前刑法第28條、
第55條、第56條、第41條第1項前段、修正前罰金罰鍰提高標準
條例第1條前段、第2條，現行法規所定貨幣單位折算新臺幣條例
第2條，判決如主文。
本案經檢察官游明仁到庭執行職務。
中　　華　　民　　國　　96　　年　　1 　　月　　24　　日
　　　　　　　　　刑事第十五庭  審判長法　官  吳昭瑩
　　　　　　　　　　　　　　　　　　  法　官  李釱任
　　　　　　　　　　　　　　　　　　  法　官  楊貴雄
以上正本證明與原本無異。
檢察官及被告乙○○如不服本判決，應於收受送達後十日內向本
院提出上訴書狀，其未敘述上訴之理由者並得於提起上訴後十日
內向本院補提理由書（均須按他造當事人之人數附繕本）。
                                      書記官  林淑貞
中　　華　　民　　國　　96　　年　　1　　月　　24 　　日
附錄：本案論罪科刑法條全文
90年11月12日修正前公司法第9條
公司設立登記後，如發現其設立登記或其他登記事項，有違法情
事時，公司負責人各處5年以下有期徒刑、拘役或科或併科新臺
幣6萬元以下罰金。
公司負責人對於前項登記事項，為虛偽之記載者，依刑法或特別
刑法有關規定處罰。
公司應收之股款，股東並未實際繳納，而以申請文件表明收足，
或股東雖已繳納而於登記後將股款發還股東，或任由股東收回者
，公司負責人各處5年以下有期徒刑、拘役或科或併科新臺幣6萬
元以下罰金。
前3項裁判確定後，由法院檢察處通知中央主管機關撤銷其登記
。
